臺灣桃園地方法院刑事判決　　　　　　　　　　　　　九十一年度訴字第六一七號
　　公　訴　人　臺灣桃園地方法院檢察署檢察官
　　被　　　告　甲○○
右列被告因偽造文書案件，經檢察官提起公訴（九十年度偵字第二一五五七號），本
院判決如左：
    主  文
甲○○共同行使偽造私文書，足以生損害於他人，處有期徒刑肆月，如易科罰金以參
佰元折算壹日。未扣案之變造黃麗娟國民身分證上之「甲○○」照片壹張、上海商業
儲蓄銀行基隆分行開戶資料上偽造之「黃麗娟」署名壹枚、印文貳枚、偽造之「黃麗
娟」印章壹枚，均沒收。
    事  實
一、甲○○與乙○○係舊識。乙○○因另涉恐嚇取財案件，擬借他人名義申請帳戶，
    作為供被恐嚇人匯款之用。於民國九十年九月間某日，至友人黃健中位於桃園縣
    龍潭鄉九龍村七鄰九座寮一號找黃健中聊天，趁黃健中不注意之情況下，竊取黃
    健中姊姊黃麗娟之國民身分證。乙○○竊得該紙國民身分證後，於當日，即在桃
    園地區某不詳地點，聯絡甲○○見面，隱瞞上情，向甲○○佯稱因案遭通緝中，
    需要帳戶存提款，請甲○○代為幫忙辦理開戶事宜，並請其提供照片一張，供變
    造國民身分證之用。甲○○雖不知乙○○恐嚇取財之事宜，但明知其索取照片係
    為供變造黃麗娟國民身分證之用，竟未予拒絕，而與乙○○（另案審理）及姓名
    年籍不詳綽號「阿貴」之成年男子，共同基於變造特種文書及偽造文書之犯意聯
    絡，先交付照片一張予乙○○。乙○○取得照片後，當日，即將竊得之「黃麗娟
    」國民身分證及甲○○之照片，一併交予「阿貴」。「阿貴」取得國民身分證後
    ，即在臺灣地區某不詳地點，以換貼國民身分證上照片之方式，將甲○○之照片
    貼於黃麗娟之國民身分證上加以變造，足以生損害於黃麗娟及戶政機關管理之正
    確性。「阿貴」約在乙○○交付黃麗娟身分證及甲○○之照片後二日，即在臺灣
    地區某不詳地點，將變造完成之黃麗娟國民身分證交付乙○○。嗣於同年月十四
    日左右，乙○○即與甲○○連絡，通知甲○○協助辦理開戶事宜，旋即先至臺灣
    地區某不詳地點，請不知情之成年刻印人員偽刻「黃麗娟」之印章一枚，隨即將
    該紙變造之國民身分證及偽造之印章，交付甲○○，甲○○明知乙○○所交付之
    「黃麗娟」國民身分證，係乙○○竊取得來之贓物，竟仍予收收。並與乙○○一
    同至位基隆市○○路二○五號上海商業儲蓄銀行基隆分行（下稱上海銀行）申請
    開立「黃麗娟」名義之活期儲蓄存款帳戶（帳號五三─二○三○○─○○五六四
    一─五號）。甲○○將所收受之上開變造國民身分證及偽造之印章交予不知情之
    銀行行員，請求開戶，並接續於該行員所交付之開戶資料上偽簽「黃麗娟」之署
    名一次，偽蓋「黃麗娟」之印文二枚，再將簽蓋完成之開戶資料持交該名承辦之
    銀行行員以為行使，足以生損害於黃麗娟與上海銀行存款業務管理之正確性。待
    完成開戶手續，取得提款卡、存摺後，甲○○將國民身分證、印章及所取得之提
    款卡、存摺均交付乙○○。其後乙○○因所涉之恐嚇取財案件，以黃麗娟名義所
    開立之上開帳戶，作為被恐嚇人匯款之指定帳戶用時，經警查獲，臺灣桃園地方
    法院檢察署檢察官於偵查乙○○所涉之案件時發現上情。
二、案經臺灣桃園地方法院檢察署檢察官自動檢舉偵查起訴。
    理  由
一、右揭犯罪事實，業據被告甲○○坦承不諱，核與證人即共犯乙○○於本院調查時
    證述之情節相符，並有黃麗娟失竊後遭變造之國民身分證影本一紙、開戶資料一
    紙在卷可稽（參偵卷第十五頁），而黃麗娟之國民身分證上所貼之照片，亦確係
    被告無訛。因此，被告之自白應與事實相符，可以採信。本件事證明確，被告犯
    行洵堪認定。
二、被告甲○○明知黃麗娟之國民身分證，係來歷不明之贓物，仍予收受，所為係犯
    同法第三百四十九條第一項收受贓物罪。又被告變造「黃麗娟」之國民身分證，
    再持以行使，自足以生損害於黃麗娟個人及戶政機關管理之正確性，核其所為，
    係犯刑法第二百十六條、第二百十二條之行使變造特種文書罪。又被告於上海銀
    行之開戶資料上，偽以黃麗娟之名義申請開戶，並於開戶資料上，偽造黃麗娟之
    署名、印文，再持交予銀行行員，冒用黃麗娟之名義開立帳戶，自足以生損害於
    黃麗娟及上海銀行管理存款業務之正確性，所為係犯同法第二百十六條、第二百
    十條，行使偽造私文書罪。被告偽造「黃麗娟」之署名、印章及印文，為偽造私
    文書之部分行為，以及被告變造特種文書、偽造私文書後，持以行使，其變造、
    偽造之低度行為，分別為行使之高度行為所吸收，均不另論罪。被告先後於開戶
    資料上偽造黃麗娟之署名一枚、印文二枚，係基於一個偽造私文書之目的所為之
    數次動作，為接續犯，應論以一罪。被告與乙○○，就前開行使及變造特種文書
    、行使及偽造私文書、偽造印章部分之犯行；以及被告與乙○○、阿貴三人就變
    造特種文書之犯行，有犯意之聯絡及行為之分擔，均為共同正犯。被告與乙○○
    利用不知情刻印人員偽刻黃麗娟之印章，為間接正犯。被告所犯上開行使變造特
    種文書、行使偽造私文書及收受贓物罪三罪間，有方法目的之牽連關係，應從一
    重之行使偽造私文書罪處斷。公訴意旨漏列開戶資料上被告偽造之印文一枚，因
    其與被告所另偽造之印文一枚、署名一枚，係接續所為，為接續犯，已如前述，
    應論以一罪，本院自應併予審理。又其漏未論及被告收受共犯乙○○所交付之「
    黃麗娟」之國民身分證之犯行，已觸犯刑法第三百四十九條第一項之收受贓物罪
    ，惟此部分，於起訴之犯罪事實中已載明，視同起訴，本院自應予補充，附此敘
    明。爰審酌被告冒用他人名義開立存款帳戶並將之借予他人使用，助長犯罪，惟
    犯後坦承犯行，態度尚稱良好等一切情狀，量處如主文所示之刑，併諭知易科罰
    金之折算標準。未扣案之上海銀行開戶資料上偽造之「黃麗娟」署名一枚、印文
    二枚，及偽造之「黃麗娟」印章一枚，不能證明業已滅失，應依刑法第二百十九
    條之規定宣告沒收。至於未扣案之「黃麗娟」之國民身分證上被告照片一張，為
    被告所有供犯本罪所用之物，亦無證據證明業已滅失，爰併依刑法第三十八條第
    一項第二款宣告沒收。
據上論斷，應依刑事訴訟法第二百九十九條第一項前段，刑法第二十八條、第二百十
六條、第二百十條、第二百十二條、第三百四十九條第一項、第五十五條、第四十一
條第一項前段、第二百十九條、第三十八條第一項第二款，罰金罰鍰提高標準條例第
一條前段、第二條，判決如主文。
本案經檢察官何祖舜到庭執行職務。
中      華      民      國    九十一    年      六      月    二十五    日
                                臺灣桃園地方法院刑事第二庭
                                    審判長法官  王  兆  飛
                                          法官  林  恆  吉
                                          法官  李  桂  英
右正本證明與原本無異。
如不服本判決，應於判決送達後十日內向本院提出上訴狀( 應附繕本 )，上訴於
臺灣高等法院。
                                    書  記  官  張  淑  芬
中      華      民國    九十一    年      六      月    二十五    日
附論罪科刑依據之法條：
刑法第二百十條、第二百十二條、第二百十六條、第三百四十九條：
刑法第二百十條
偽造、變造私文書，足以生損害於公眾或他人者，處五年以下有期徒刑。
刑法第二百十二條
偽造、變造護照、旅券、免許證、特許證及關於品行、能力、服務或其他相類之證書
、介紹書，足以生損害於公眾或他人者，處一年以下有期徒刑，拘役或三百元以下罰
金。
刑法第二百十六條
行使第二百十條至第二百十五條之文書者，依偽造、變造文書或登載不實事項或使登
載不實事項之規定處斷。
刑法第三百四十九條
收受贓物者，處三年以下有期徒刑、拘役或五百元以下罰金。
搬運、寄藏、故買贓物或為牙保者，處五年以下有期徒刑、拘役或科或併科一千元以
下罰金。
因贓物變得之財物，以贓物論。
